臺灣桃園地方法院民事裁定
111年度消債更字第136號
聲  請  人  
即債務人    張育豪即張東輝即林東輝

代  理  人  張藝騰（法扶律師）
上列聲請人聲請更生事件，本院裁定如下：
    主  文
更生之聲請駁回。
聲請費用由聲請人負擔。
    理  由
一、按債務人不能清償債務或有不能清償之虞者，得依本條例所
    定更生或清算程序，清理其債務，消費者債務清理條例（下
    稱消債條例）第3條定有明文。衡以消債條例之立法目的，
    在於經濟上陷於困境之消費者，若任其於惡性循環之債務窘
    境中自生自滅，其將衍生嚴重之社會問題，致難以維持安定
    之社會經濟秩序，故有予以分別情形依更生或清算之程式清
    理其債務之必要，藉以妥適調整其與相關債權人間之權利義
    務關係，以謀求消費者經濟生活之更生機會，從而健全社會
    經濟發展。惟私法上債之關係，係以當事人間之信賴關係為
    基礎，為社會經濟組織之重要支柱，故當事人於以法律行為
    追求自己之利益之際，亦應顧及對方之利益，並考量債權債
    務在社會上的作用，本於誠實及信用之原則，行使其債權及
    履行其債務，故消費者欲以消債條例調整其所負義務，自應
    本於誠信原則之本旨，僅在其不能清償債務或有不能清償之
    虞而使其陷於經濟上之困境時，始得准許之，以避免藉此善
    意之立法而惡意圖謀減免債務，致使社會陷於道德危險。又
    消債條例第3條所謂「不能清償債務或有不能清償之虞」者
    ，係指債務人欠缺清償能力，對於已屆清償期，且已受請求
    債務之全部或主要部分，客觀上可預見其處於通常且繼續的
    不能清償之狀態而言，方符合消債條例為使不幸陷入經濟困
    境之人得以清理債務、重建生活，並在債務清理過程中能保
    有符合人性尊嚴之最低基本生活之目的。又債務人聲請更生
    ，必以其所能運用之資產扣除生活上必要支出後，已經小於
    負債，以致不能清償，或有具體事實足認有不能清償之虞者
    ，方堪許之。而債務人之清償能力，包括財產、信用及勞力
    （技術），並不以財產為限，必須三者總合加以判斷仍不足
    以清償債務，始謂欠缺清償能力而成為不能清償。債務人之
    清償能力係處於流動性狀態，聲請時與法院裁定時之清償能
    力未必一致，應以法院裁定時為判斷基準時（司法院民事廳
    民國99年11月29日廳民二字第0990002160號第二屆司法事務
    官消債問題研討第4號消費者債務清理條例法律問題研審小
    組之研審意見參照）。倘債務人之資產經評估雖已不足以清
    償債務，惟依債務人之年齡及工作能力，在相當期限內如能
    清償債務，仍應認其尚未達不能清償債務或有不能清償之虞
    。　　　　
二、聲請意旨略以：聲請人前積欠金融機構債務無法清償，於11
    0年11月26日聲請消費者債務清理法院前置調解，嗣經司法
    事務官於111年1月19日開立調解不成立證明書。又其無擔保
    或無優先權之債務總額為208,588元，且未經法院裁定開始
    清算程序或宣告破產，爰聲請裁定准予更生等語。
三、經查：
（一）關於前置協商之要件：聲請人前於110年11月26日向本院
      聲請消費者債務清理之調解，因無力清償債務致調解不成
      立等情，有財團法人金融聯合徵信中心查詢當事人綜合信
      用報告回覆書及本院調解不成立證明書等件附卷可按（本
      院110年度司消債調字第566號卷〈下稱調解卷〉12至13頁背
      面、62至63頁背面、67頁），並經本院調取前開調解卷宗
      核閱屬實，堪以採信。
（二）關於聲請人之債務總額：聲請人雖陳報其無擔保或無優先
      權債務總額為208,588元（調解卷6頁），然依債權人之陳
      報（調解卷28至56頁），實為567,270元（計算式：143,3
      69元＋224,394元＋178,215元＋21,292元＝567,270元），本
      院認應以該金額為其債務總額。
（三）關於聲請人之財產及收入：聲請人名下無財產，有聲請人
      提出之全國財產稅總歸戶財產查詢清單在卷可佐（調解卷
      14頁）；就收入部分，聲請人稱任職於台達保全股份有限
      公司，每月薪資約33,000元，核與聲請人提出108至109年
      度綜合所得稅各類所得資料清單、勞工保險被保險人投保
      資料表、前置協商等件大致相符（調解卷15至18頁），且
      經本院查無其他收入資料，堪認聲請人所陳應屬實在，本
      院認以33,000元列計其每月收入為適當。
（四）關於聲請人之必要支出：聲請人陳報其每月必要生活費用
      為23,678元（包括膳食費9,000元、日常用品支出1,500元
      、水電瓦斯費1,700元、交通費700元、勞健保費1,090元
      、電話網路費688元、房屋租金6,000元、聲請人母親扶養
      費3,000元），業據其提出房屋租金匯款交易明細單、聲
      請人母親之108、109、110年度綜合所得稅各類所得資料
      清單、全國財產稅總歸戶財產查詢清單附卷可參（調解卷
      64頁；本院卷27至33頁）。衡酌聲請人母親名下無財產，
      每月領有老人補助7,759元（本院卷21至25頁），無其他
      扶養義務人等情，堪認應有受扶養之必要，且每月3,000
      元扶養費尚屬可採。復審酌桃園市111年度平均每人每月
      最低生活費、聲請人之經濟及家庭生活狀況等情，認聲請
      人陳報上開每月必要生活費用金額尚屬適當，是此部分應
      以23,678元列計。
四、綜前所述，聲請人名下無財產，現每月所得收入約為33,000
    元，扣除其必要支出23,678元後，剩餘9,322元（計算式：3
    3,000元－23,678元＝9,322元）。故依聲請人現收入及支出狀
    況，清償其前揭債務總額約需5年【計算式：（567,270元÷9
    ,322元）÷12≒5年】，即使加計利息，所須清償之時間亦不
    逾上開期間之2倍。而聲請人現年52歲（59年次），距勞工
    強制退休年齡（65歲），尚約13年，聲請人仍可逐期清償債
    務，尚難認聲請人目前之清償能力，顯無法清償聲請人前揭
    所負欠之債務總額。　　　　
五、綜上所述，聲請人既具有相當清償能力，且以此清償能力既
    足以維持基本生活及有相當餘額可供清償債務，自難謂聲請
    人有不能清償債務或有不能清償之虞之情形。從而其更生之
    聲請，即與消債條例第3條不符，自應予駁回。　　　
六、據上論結，本件聲請無理由，爰裁定如主文。　
中　　華　　民　　國　　111 　年　　6 　　月　　9 　　日
                     民事第二庭    法　官　林其玄
正本係照原本作成。
如不服本裁定應於送達後10日內向本院提出抗告狀，並應繳納抗
告費新台幣1000元。
中　　華　　民　　國　　111 　年　　6 　　月　　10　　日
                                   書記官　陳佩伶